臺灣臺中地方法院刑事判決　 94年度訴緝字第416、425號
公　訴　人　臺灣臺中地方法院檢察署檢察官
被　　　告　賴信賢
　　　　　　甲○○
上列被告等因妨害自由案件，經檢察官提起公訴（九十二度偵字
第一五六九九號），本院判決如下：
    主  文
賴信賢共同以非法方法，剝奪人之行動自由，累犯，處有期徒刑
陸月，如易科罰金，以佰元折算壹日。
甲○○共同以非法方法，剝奪人之行動自由，處有期徒刑陸月，
如易科罰金，以佰元折算壹日。
    犯罪事實
一、賴信賢前於民國（下同）八十八年間，因施用第一、二級毒
    品案件，經本院判處定應執行有期徒刑十月確定，於九十年
    十月三十日縮刑期滿而執行完畢。
二、緣於乙○○自九十一年十二月起，多次前往陳登湘（另案判
    處有期徒刑六月，上訴中）任職之金上海理容ＫＴＶ內消費
    ，至九十二年二月止，共積欠新台幣（下同）十四萬五千元
    之酒帳，經陳登湘多次催討，乙○○均置之不理。於九十二
    年八月四日晚上八時許，陳登湘得知乙○○在其友人吳銘鎮
    位於臺中市○道路九十一巷六號之住處，遂與甲○○、賴信
    賢及另一名姓名年籍不詳之成年男子（下稱甲男），一同前
    往上址，陳登湘與乙○○商議上開酒帳付款事宜，因乙○○
    表示帳目不清楚而不願清償，陳登湘即要求乙○○到外面談
    ，乙○○不從，於約同日晚上八時十分許，詎陳登湘竟與甲
    ○○、賴信賢及甲男，共同基於妨害自由及傷害之犯意聯絡
    ，由陳登湘對乙○○稱以：「如果不走，會很難看。」等語
    ，並授意甲○○、賴信賢及甲男，以包夾方式將乙○○帶出
    吳銘鎮住處外，強行使乙○○進入車號七六六二－ＧＣ號自
    用小客車之後乘客座中間，甲○○坐在左側，甲男坐在右側
    ，控制乙○○，而由賴信賢駕駛，開往臺中市市區繞行，陳
    登湘與另一名姓名年籍不詳之成年男子則共乘機車離開吳銘
    鎮住處。於賴信賢駕車繞行臺中市區途中，甲○○即要乙○
    ○還錢，乙○○表示沒錢，甲○○即出手押住乙○○頭部，
    毆打乙○○之胸部、背部、脖子等處。同日晚上十時許，將
    乙○○載至臺中市○○○街７－１１超商附近之自動提款機
    ，甲○○及甲男強押乙○○下車提款，惟因乙○○帳戶內並
    無存款，而無法提領現金，甲○○及甲男，即將乙○○押回
    車內，未久，陳登湘即現身，並對甲○○等三人稱以：「錢
    我不要了，要讓他死」，繼而謝榮欽（另案判處有期徒刑五
    月）也出現，謝榮欽得知甲○○等人之目的後，復與陳登湘
    、甲○○、賴信賢及甲男等人共同承前之犯意聯絡，上車坐
    於乙○○左側、甲○○坐於乙○○右側、將乙○○包夾於後
    乘客座中間位置，甲男則坐於副駕駛座，繼續控制乙○○，
    甲○○、賴信賢、謝榮欽復聯手毆打乙○○之頭部、後腦勺
    、頸部、胸部等部位，致乙○○受有前胸左下側一處二０×
    一五公分表淺性損傷傷口、呈現紅腫狀態及後腦右後方一處
    三×二公分表淺性損傷傷口、呈現局部紅腫狀態（經診斷為
    頭部外傷及胸部鈍挫傷）等傷害，四人並要求乙○○與家人
    聯絡籌錢以償還酒帳，並向乙○○恫稱：「如不還錢，要繼
    續打」，另甲○○更恫稱：「再不還，就要關狗籠、斷手斷
    腳」；謝榮欽恫稱：「要用鐵鍊綁在行李箱後拖行。」等語
    、賴信賢則加以附和，致乙○○心生畏懼，遂以甲○○所持
    用之行動電話，撥打電話予其母親郭張燕美，要求郭張燕美
    代為籌措現金償債。經郭張燕美與甲○○等人多次電話連繫
    ，郭張燕美表示願意解決，邀請甲○○等人帶同乙○○返家
    相談，甲○○、賴信賢、謝榮欽及甲男於同年八月五日凌晨
    二時許，帶同乙○○返回其位於臺中市○○路○段七八號三
    樓住處，甲○○等人經向郭張燕美說明乙○○積欠債務之緣
    由、金額，並提出乙○○簽帳單據，雙方會帳後，甲○○等
    人同意隔天先還五萬元、其餘款項分期償還，並拿出預先填
    妥到期日分別為九十二年八月五日、九十二年九月十五日、
　　九十二年十月十五日、九十二年十一月十五日、九十二年十
　  二月十五日、九十三年一月五日、面額分別為五萬元、二萬
    元、二萬元、二萬元、二萬元、一萬五千元等本票六張，當
　　著聞訊表明願解決酒帳之乙○○母親郭張燕美及鄰居許智雄
　  之面前，由乙○○簽名及蓋手印，雙方並約定當天上午十一
    時，到乙○○上址住處收取五萬元，至同日凌晨三時許商談
　  完畢，甲○○等人復以乙○○的手機尚未取回為由，再將乙
    ○○押往陳登湘位於臺中市○○○街六之四號非法剝奪其行
　　動自由，約過半小時後甲○○、賴信賢因另有事，而先行離
　  去，至同日上午十一時許，甲○○、賴信賢、謝榮欽帶同乙
    ○○返家，欲收取五萬元款項時，經郭張燕美報警而當場查
    獲。
三、案經臺中市警察局第五分局報請臺灣臺中地方法院檢察署檢
    察官偵查起訴。
    理  由
一、訊據被告賴信賢、甲○○固均坦承有於九十二年八月四日晚
    上與陳登湘等人一同至吳銘鎮住處，將乙○○載出去至超商
    領錢，領錢未果後，帶同乙○○至其台中市○○路住處會帳
    、簽發本票，並約定於次日十一時先收取五萬元等情。惟均
    矢口否認有何妨害自由及傷害之犯行，被告賴信賢、甲○○
    均辯稱：當天其等只是與陳登湘等一同至吳銘鎮住處，由陳
    登湘與乙○○談債務的事宜，後來是乙○○自己叫其等載他
    去超商領錢，沒領到錢，乙○○自行要求其等載他至其住處
    向他媽媽要錢，經會帳後乙○○與其媽媽商量，他們自己願
    意簽發本票解決，並約定隔日上午十一時先還五萬元，之後
    其等即離去，一直至隔天才又到乙○○家要取款，就被警察
    抓到了，其等並沒有毆打、恐嚇或妨害乙○○之自由等語。
    經查：
（一）被害人乙○○前於被告陳登湘所任職之金上海理容ＫＴＶ
      簽帳後，遲未清償，被告陳登湘乃於九十二年八月四日晚
      上八時許，邀同被告甲○○、賴信賢，一同前往吳銘鎮位
      於臺中市○道路九十一巷六號之住處，向被害人乙○○催
      討其積欠之酒帳等情，業據被告二人坦認不諱，且同案被
      告陳登湘於本院審理時亦為相同之陳述，證人吳銘鎮於本
      院審理時結證稱：當天晚上陳登湘有帶二、三個男的來，
      確實是陳登湘與乙○○在談債務的事等語（見本院卷第一
      一九頁），且被害人乙○○亦確有簽帳未還，亦為其所自
      承，可徵被告陳登湘、甲○○、賴信賢，係一同前往吳銘
      鎮上揭住處，係為向被害人乙○○追討其所積欠酒帳乙節
      ，堪以認定。
（二）被告陳登湘、甲○○、賴信賢、謝榮欽及甲男等人於前揭
      時地，如何為前揭妨害自由、恐嚇及傷害犯行，及其等如
      何分工等情，已據證人乙○○於本院審理時證述明確，更
      分述如下：
  １、被害人乙○○於本院審理時證稱：陳登湘沒辦法拿出其簽
      帳之憑證，所以其一直沒有還這些錢；當天陳登湘要向其
      收十四萬五千元之酒帳，其表示帳目不清楚，他們就說要
      帶其到別處處理，其有說有什麼事情，在這裡說，但是陳
      登湘說：「如果你不走，會很難看」，陳登湘走在最前面
      ，他們就將其包在中間往外帶，其不願意跟他們走，要留
      在吳銘鎮的住處，但是被他們包著往外推出去，後來就把
      其帶上三菱的車（見本院卷第六八頁、七０至七一頁、八
      二至八三頁）。就常情以論，討債未果，至多只是毫無交
      集，大家不歡而散而已，縱令更改談判場所，亦無助於雙
      方共識之達成，且當時被害人有意閃避，如此之情況下，
      被告陳登湘為「如果你不走，會很難看」等語，殆可想見
      。
  ２、被害人乙○○於本院審理時結證：甲○○和其他另外壹個
      不知名男子（即甲男，下稱甲男）將其押到漢成四街的７
      －１１去提款，其有表明帳戶內沒錢，有去提款，真的沒
      有錢（見本院卷第七二頁），被告甲○○、賴信賢、謝榮
      欽等人亦均供稱：乙○○欲前往提款，但因戶內沒錢所以
      領不到錢（見偵查卷第一六頁背面、一八頁背面、本院卷
      第三三頁、四０頁、九一頁），衡諸一般人應可大致掌握
      自己帳戶內存款餘額多寡，倘若其帳戶內已無餘額可供提
      領，自無可能再持提款卡前往提款為是，然被害人竟仍由
      甲○○及甲男陪同取款，顯與常理有違；況縱令同案被告
      陳登湘所辯：乙○○是自願去提款來還債等語屬實，被害
      人應已與同案被告陳登湘達成清償債務之協議在先，同案
      被告陳登湘為免被害人食言不歸，僅須一人陪同取款即可
      ，何須由三人同行？足見被害人乙○○前往提款之舉，應
      非本於其自由意志所為。更何況被害人乙○○證稱，其坐
      上賴信賢所駕駛之車輛後，係由被告甲○○、甲男分坐被
      害人之二側，若被害人乙○○係自願上車，何以會由如此
      安排？其等意在控制被害人乙○○之行動自由照然若揭。
  ３、被害人既明知其帳戶內無錢可領，若欲籌措現金償債，亦
      可在其友人吳銘鎮住處，連繫家人、朋友代為籌款攜來，
      並無必要與被告等人外出，甚而坐上被告等人之車，使自
      己完全處於劣勢之窘境，參以證人郭張燕美於偵訊時證稱
      ：九十二年八月四日晚上八點多，乙○○用手機打電話給
      我，說他被人押住，說他好像欠人家錢，我在電話中有聽
      到一位男子的聲音說，如果要人的話要拿錢來換，我就找
      許智雄幫忙（見偵查卷第一００頁）、證人許智雄證稱：
      九十二年八月四日晚上八、九點時，乙○○的母親郭張燕
      美到我家找我，我是他們的鄰居，她說乙○○欠人家錢被
      押走，要先跟我借五萬元（見偵查卷第一０一頁）等語，
      凡此均可印證被害人乙○○確係在被告賴信賢等人仗其人
      數優勢脅迫情況下，隨同其等外出、進而依指示前往提款
      、與其母郭張燕美連繫籌款等事宜，全在喪失行動自由下
      所為至明。
  ４、被害人乙○○於本院審理時證稱：簽完本票後，甲○○騙
      稱其手機在甲○○的住處，再將其帶回漢成四街陳登湘的
      住處，所以我才跟他們走，那時候約凌晨三點；在陳登湘
      住處時，他們不讓我走，不讓我睡覺，只讓我上廁所，在
      沙發上坐著，等早上十點，要帶其回去，向其母親拿五萬
      元（見本院卷第七九至八０頁），核與證人郭張燕美於偵
      訊時證稱：他們在凌晨三點多又把我兒子帶走，一直到五
      日上午十一點左右，才把我兒子帶回來（見偵查卷第一０
      ０頁）等語相符。況若被害人乙○○於返家簽發本票後已
      獲自由，何以未報案處理？而延至八月五日上午十一時許
      ，甲○○、賴信賢、謝榮欽三人二度前來被害人住家之際
      ，始由被害人母親郭張燕美報警而查獲，此外，並有本票
      影本六張在卷可按。是以被害人乙○○指訴其於八月五日
      凌晨三時起至同日上午十一時許，持續遭同案被告陳登湘
      、謝榮欽等人控制行動自由於被告陳登湘家中，應足採信
      。
  ５、被害人乙○○於九十二年八月五日下午一時二十六分，前
      往私立中國醫藥學院附設醫院急診外科就診，經醫師初步
      理學檢查結果，外觀呈現前胸左下側一處二０×一五公分
      表淺性損傷傷口、呈現紅腫狀態及後腦右後方一處三×二
      公分表淺性損傷傷口、呈現局部紅腫狀態，診斷為頭部外
      傷及胸部鈍挫傷，有中國醫藥大學附設醫院診斷證明書一
      紙、及該院九十三年四月五日院歷字第九三０四一二０七
      號函檢送乙○○之病情說明及病歷影本等附卷可稽，在在
      顯示證人乙○○前揭證述，有其可信之處；再參以，被告
      甲○○於本院審理時供稱：其等載乙○○到便利商店領不
      到錢後，就回他家了、同案被告謝榮欽供稱：其在便利商
      店遇到他們，就一起到乙○○家（以上見本院卷第九一頁
      ），是被害人乙○○於八月五日凌晨二時返家前，係與被
      告等人同行；證人郭張燕美於偵訊時證稱：九十二年八月
      五日凌晨二點左右，被告賴信賢、甲○○及同案被告謝榮
      欽、另外一名不知名的男子帶其兒子回到家，其有看到乙
      ○○後腦附近都紅紅的（見偵查卷第一００頁），足見被
      害人應係在九十二年八月四日晚上八時起至隔日凌晨二時
      止之間遭毆，而當時有被告甲○○、賴信賢及同案被告謝
      榮欽等人同行，是被害人所受傷害，係於上開時間內，遭
      被告甲○○、賴信賢及同案被告謝榮欽等人毆打所致無訛
      。
　６、關於事實欄所示之恐嚇部分，除據被害人乙○○本院審理
  　　時具結後證述綦詳外，參以被告等人之目的係為索討酒帳
    　，在被害人縱遭毆打、限制自由，而仍不配合之情況下，
      口出恐嚇言詞，增加被害人所承受壓力等舉動，實不難想
      像。則被害人證稱其被恐嚇部分亦堪採信。
　７、被告甲○○、賴信賢、及另二名姓名年籍不詳之成年男子
  　　，強押被害人乙○○離開吳銘鎮住處，目的係為被告陳登
    　湘索討被害人積欠之酒帳等情，已如前述，同案被告陳登
      湘雖自行離開吳銘鎮住處，未與被告甲○○等人同行參與
      後續妨害自由之行為，惟被害人乙○○係在同案被告陳登
      湘面前，遭押入被告賴信賢所駕駛之車上離去，而押被害
      人乙○○並無任何關係，苟非同案被告陳登湘之授意，其
      等豈願為之，再者，同案被告陳登湘於警詢時自承：後來
      甲○○打電話給其，說乙○○戶內沒錢，約明（五）日十
      一時去他家，他母親要代為處理（見偵查卷第十二頁背面
      ），及於本院審理時以證人身份具結後證稱：到派出所後
      ，甲○○有拿六張乙○○重新簽的本票給其等語（見本院
      卷第一三二頁），均足徵同案被告陳登湘對於被告賴信賢
      等人因欲向被害人討債，而有控制被害人行動自由、傷害
      之情，始終知情，況且被害人以證人身分作證於超商附近
      的提款機領錢未果，同案被告陳登湘即出現在附近，其後
      甲○○等人更對被害人乙○○為恐嚇行為及簽署本票之行
      為，至甲○○等人遭警查獲帶至派出所時，復將被害人簽
      發之支票交付同案被告陳登湘，均見同案被告陳登湘居於
      主導之地位。
  ８、同案被告謝榮欽於臺中市○○○街口７－１１超商附近之
      自動提款機出現，衡情同案被告謝榮欽既與同案被告陳登
      湘及被告等二人、被害人乙○○均不認識，應無與強押被
      害人之同行之必要，同案被告謝榮欽竟仍上車同行，參與
      恐嚇與傷害部分之犯罪行為，並在同案被告陳登湘處剝奪
      被害人乙○○之行動自由，及一同至被害人乙○○住處，
      再參以被害人乙○○於偵訊時指述：其中以謝榮欽的態度
      最凶惡（見偵查卷第五八頁）、及於本院審理時證稱：甲
      ○○表明說謝榮欽是他們的老大，謝榮欽要來處理這事情
      ，謝榮欽也跟著上車（見本院卷第七二頁）等語，足證同
      案被告謝榮欽、陳登湘及被告甲○○、賴信賢、甲男間，
      確有妨害自由、恐嚇與傷害之犯意聯絡及行為分擔。
二、綜上所述，被告賴信賢、甲○○所辯均不足採信，本件事證
    明確，其等二人犯行均堪以認定。
三、核被告賴信賢、甲○○所為，均係犯刑法第三百零二條第一
    項之非法剝奪行動自由罪、刑法第二百七十七條第一項之傷
    害罪。另按刑法第三百零二條第一項所稱之非法方法，當包
    括強暴脅迫等情事在內，本件被告等二人自吳銘鎮住處強押
    被害人外出提款、同案被告謝榮欽於便利超商後之行為參與
    、連繫郭張燕美籌款、簽發本票後強押被害人至同案被告陳
    登湘住處、迄至九十二年八月五日上午十時許帶同被害人返
    家為止，被告賴信賢、甲○○之目的，均係使被害人乙○○
    清償同案被告陳登湘之欠款，是被告二人於此期間內之強制
    及恐嚇之行為，自屬包含於妨害行動自由之同一意念之中，
    其等所為，雖合於刑法第三百零五條恐嚇危害安全及第三百
    零四條強制罪之情形，仍應視為剝奪行動自由之部分行為，
    不再論罪。被告賴信賢與甲○○就其前揭犯行，與陳登湘、
    謝榮欽、及甲男之成年男子間，有犯意聯絡及行為分擔，均
    為共同正犯。被告賴信賢、甲○○所犯上開以非法方法剝奪
    人之行動自由罪與傷害間，有方法、結果之牽連關係，為牽
    連犯，應依刑法第五十五條之規定從一重之以非法方法剝奪
    人之行動自由罪處斷。被告賴信賢前於八十八年間，因施用
    第一、二級毒品案件，經本院判處定應執行有期徒刑十月確
    定，於九十年十月三十日縮刑期滿而執行完畢等情，有台灣
    高等法院被告前案紀錄表一件在卷可按，其於刑之執行完畢
    後五年內再犯本件施用毒品之有期徒刑以上之罪，係屬累犯
    ，應依法加重其刑。爰審酌被告二人參與之程度及其等二人
    之犯罪動機、目的、手段、犯後態度等一切情狀，爰分別量
    處如主文所示之刑，並均諭知易科罰金之折算標準。
據上論斷，應依刑事訴訟法第二百九十九條第一項前段，刑法第
二十八條、第三百零二條第一項、第二百七十七條第一項、第四
十一條第一項前段、第五十五條、第四十七條，罰金罰鍰提高標
準條例第一條前段、第二條，判決如主文。
本案經檢察官丙○○到庭執行職務。
中  　華　　民　　國  　九十四　年　十一　月　十七　　日
                  刑事第三庭  審判長法　官  張靜琪
                                    法　官  郭妙俐
                                    法　官  吳進發
以上正本證明與原本無異。
如不服本判決，應於收受送達後10日內向本院提出上訴書狀（應
附繕本）。
　　　　　　　　　　　　　　　　　　書記官  李國敬
中  　華　　民　　國  　九十四　年　十一　月　十七　　日
